【裁判字號】    99,上訴,3703
【裁判日期】    991130
【裁判案由】    妨害自由
【裁判全文】
臺灣高等法院刑事判決                99年度上訴字第3703號
上  訴  人
即  被  告  李健民
上列上訴人因妨害自由案件，不服臺灣桃園地方法院98年度訴字
第198號，中華民國99年6月24日第一審判決（起訴案號：臺灣桃
園地方法院檢察署96年度偵字第18764號、96年度偵字第20975號
、96年度偵緝字第1368號），提起上訴，本院判決如下：
    主  文
上訴駁回。
    理  由
一、按不服地方法院之第一審判決而上訴者，應向管轄第二審之
    高等法院為之。上訴書狀應敘述具體理由。上訴書狀未敘述
    上訴理由者，應於上訴期間屆滿後20日內補提理由書於原審
    法院，逾期未補提者，原審法院應定期間先命補正。第二審
    法院認為上訴書狀未敘述理由或上訴有第362 條前段之情形
    者，應以判決駁回之。但其情形可以補正而未經原審法院命
    其補正者，審判長應定期間先命補正。刑事訴訟法第361 條
    、第367 條，分別定有明文。所謂不服第一審判決之具體理
    由，必係依據卷內既有訴訟資料或提出新事證，指摘或表明
    第一審判決有何採證認事、用法或量刑等足以影響判決本旨
    之不當或違法，而構成應予撤銷之具體事由，始克當之（例
    如：依憑證據法則具體指出所採證據何以不具證據能力，或
    依憑卷證資料，明確指出所為證據證明力之判斷如何違背經
    驗、論理法則）；倘僅泛言原判決認定事實錯誤、違背法令
    、量刑失之過重或輕縱，而未依上揭意旨指出具體事由，或
    形式上雖已指出具體事由，然該事由縱使屬實，亦不足以認
    為原判決有何不當或違法者（例如：對不具有調查必要性之
    證據，法院未依聲請調查亦未說明理由，或援用證據不當，
    但除去該證據仍應為同一事實之認定），皆難謂係具體理由
    ，俾與第二審上訴制度旨在請求第二審法院撤銷、變更第一
    審不當或違法之判決，以實現個案救濟之立法目的相契合，
    並節制濫行上訴（最高法院97年度臺上字第892 號判決參照
    ）。是以上訴人之上訴書狀或補提之上訴理由書，雖有敘述
    上訴理由，惟並未具體敘述第一審判決有上述違法、不當情
    形，即與未敘述具體理由無異，其所為上訴，即不符合上訴
    之法定要件。
二、查本件上訴人即被告李健民因涉犯妨害自由罪，經原審判處
    有期徒刑伍月，如易科罰金，以新臺幣壹仟元折算壹日。被
    告不服原審判決，於民國（下同）99年7月16日提起第二審
    上訴，復於99年10月4日補提上訴理由狀，上訴理由略以：
    被告因朋友情面，陪同共同被告陳志銘至案發現場，未適時
    自制而不慎觸犯刑章，然被告犯後懊悔萬分，於偵、審中均
    坦承犯行，且與被害人達成和解，其亦撤回傷害之告訴，則
    原判決判處被告有期徒刑五月，有所失衡。原審基於上訴人
    係屬共同正犯，即一律判處相同刑期，未就所犯情節予以分
    別而為量刑輕重之衡酌，與比例原則與平等原則有所違背，
    亦違反最高法院96年度台上字第3773 號裁判、78年度台上
    字第4150號裁判要旨有所違背。被告於假釋期間誤觸本案，
    雖已假釋期滿，仍未逾三年，若因此遭判處有期徒刑確定，
    假釋將被撤銷，屆時將再度入獄，則被告出獄後之努力成果
    即化為烏有，望鈞院綜觀上情，撤銷原判決，另判處上訴人
    拘役之刑，給予自新機會云云。惟按量刑之輕重，係實體法
    上賦予法院得為自由裁量之事項，倘其已斟酌刑法第57條各
    款所列情狀，而未逾越法定刑度，或濫用其權限，即不得任
    意指摘為違法。原審法院已審酌被告犯後坦承犯行，且與被
    害人蕭勝文達成和解並支付50萬元和解金，猶知悔悟，並亦
    審酌其涉案情節、犯罪動機、目的、手段等一切情狀，而予
    以量刑，原審就刑罰裁量之職權行使，並未逾越法律所規定
    之範圍，亦無任何輕重失衡或違法不當之處。從而，被告上
    訴意旨請求准予撤銷原判決云云，顯非依據卷內既有訴訟資
    料或提出新事證，指摘或表明第一審判決有何採證認事、用
    法或量刑等足以影響判決本旨之不當或違法，而構成應予撤
    銷之具體事由。揆諸上開規定及說明，本件上訴顯無具體理
    由而不合法定程式，應予駁回，並不經言詞辯論為之。
據上論斷，應依刑事訴訟法第367條前段、第372條，判決如主文
。
中    華    民    國    99    年    11    月    30    日
                  刑事第十庭    審判長法  官  宋  祺
                                      法  官  陳明珠
                                      法  官  林孟宜
以上正本證明與原本無異。
如不服本判決，應於收受送達後10日內向本院提出上訴書狀，其
未敘述上訴之理由者並得於提起上訴後10日內向本院補提理由書
（均須按他造當事人之人數附繕本）「切勿逕送上級法院」。
                                      書記官  王靜怡
中    華    民    國    99    年    12    月    3     日
附錄：本案論罪科刑法條全文
中華民國刑法第302條
（剝奪他人行動自由罪）
私行拘禁或以其他非法方法，剝奪人之行動自由者，處 5 年以
下有期徒刑、拘役或 3 百元以下罰金。
因而致人於死者，處無期徒刑或 7 年以上有期徒刑，致重傷者
，處 3 年以上 10 年以下有期徒刑。
第 1 項之未遂犯罰之。

司法院資訊處製作；財團法人民間司法改革基金會備份。
